【裁判字號】    90,上訴,277
【裁判日期】    900522
【裁判案由】    毒品危害防制條例
【裁判全文】
臺灣高等法院臺中分院刑事判決                      九十年度上訴字第二七七號
    上  訴  人
    即  被  告  乙○○
右上訴人因毒品危害防制條例案件，不服台灣台中地方法院八十九年度訴字第二七八
四號中華民國八十九年十二月二十六日第一審判決（起訴案號：台灣台中地方法院檢
察署八十九年度毒偵字第六五四三號），提起上訴，本院判決如左：
    主  文
上訴駁回。
    事  實
一、乙○○前於民國（下同）八十七年及八十八年間，均因施用毒品案件，先後經依
    原審八十七年度毒聲字第一一二三號及八十八年度毒聲字第一三九號裁定送台灣
    台中看守所附設勒戒所觀察、勒戒後，均認為無繼續施用毒品傾向，由台灣台中
    地方法院檢察署檢察官分別於八十七年八月十三日及八十八年一月二十九日，以
    八十七年度偵字第一六三二七號及八十八年度偵字第一七一五號，為不起訴處分
    確定在案。詎其復基於概括之犯意，自八十九年五月間某日起至八十九年十月六
    日止，連續在台中縣大里市○○里○○路○段六七一巷七八號住處以第一級毒品
    海洛因加礦泉水以其所有注射針筒施打之方法施用多次。嗣於八十九年十月七日
    下午十一時許，乙○○在其施用第一級毒品犯罪未被發覺前，持其所有供施用海
    洛因所用之第一級毒品海洛因殘渣袋一個（毛重○．二公克）及注射針筒一支，
    至台中市警察局第五分局水湳派出所，向該所警員表示自首願受裁判之意，而查
    獲上情，並扣得上開海洛因殘渣袋一個（毛重○．二公克）及注射針筒一支。
二、案經台中市警察局第五分局報告臺灣臺中地方法院檢察署檢察官偵查起訴。
    理  由
一、右揭事實，迭據被告乙○○於警訊及偵審中均坦承不諱，且被告向警察自首後，
    經警採集其尿液送台中市衛生局檢驗結果，嗎啡類確呈陽性反應，有該局出具之
    煙毒尿液檢驗成績書一紙附卷可稽，此外，上開海洛因殘渣袋一個（毛重○．二
    公克）經送法務部調查局鑑定結果，有第一級毒品海洛因殘留，有該局檢驗通知
    書在卷可稽（見本院卷第二八頁）及有針筒一支扣案可佐。又被告前於八十七年
    及八十八年間，均因施用毒品案件，先後經依原審八十七年度毒聲字第一一二三
    號及八十八年度毒聲字第一三九號裁定送台灣台中看守所附設勒戒所觀察、勒戒
    後，均認為無繼續施用毒品傾向，由台灣台中地方法院檢察署檢察官分別於八十
    七年八月十三日及八十八年一月二十九日，以八十七年度偵字第一六三二七號及
    八十八年度偵字第一七一五號，為不起訴處分確定在案，有台灣台中地方法院檢
    察署刑案資料查註記錄表及該署八十七年度偵字第一六三二七號及八十八年度偵
    字第一七一五號不起訴處分書各一份在卷可按。綜上所述，被告自白核與事實相
    符，事證明確，被告犯行堪以認定。
二、核被告所為係犯毒品危害防制條例第十條第一項施用第一級毒品罪。其施用第一
    級毒品前後持有第一級毒品之低度行為，應為施用之高度行為所吸收，不另論罪
    。被告先後多次施用第一級毒品海洛因犯行，時間緊接，觸犯係構成要件相同之
    罪名，顯係基於概括犯意反覆為之，為連續犯，應依刑法第五十六條規定論以一
    罪，並加重其刑。被告係於八十九年十月七日下午十一時許，於犯罪未被發覺前
    主動前往台中市警察局第五分局水湳派出所，向該所警員自首而接受裁判，有台
    中市警察局第五分局水湳派出所八十九年十月七日警訊筆錄在卷可憑，應依刑法
    第六十二條前段之規定，減輕其行，並先加後減。原審依毒品危害防制條例第十
    條第一項、第十八條第一項前段、第二十條第三項前段，刑法第十一條前段、第
    五十六條、第六十二條前段、第三十八條第一項第二款，審酌被告經二次觀察、
    勒戒後猶故態復萌，再為本案施用毒品海洛因犯行，無視於毒品對於自身健康之
    戕害及國家對於杜絕毒品犯罪之禁令，及其犯罪之動機、目的、手段與犯罪後坦
    承犯行，尚見悔意之態度等一切情狀，量處如原審主文所示之刑。扣案海洛因殘
    渣為毒品危害防制條例第二條第二項第一款所規定之第一級毒品，應依同條例第
    十八條第一項前段規定諭知沒收銷燬之。又該等海洛因殘渣與上開包裝袋一個已
    無由分離，爰併予宣告沒收銷燬之。扣案針筒一支，係被告所有供施用海洛因所
    用之物，業經被告供明在卷，應予宣告沒收，核無不合，被告上訴請求從輕量刑
    ，惟原審量刑已妥適，其上訴為無理由，應予駁回。
三，又按毒品危害防制條例第二十一條第一項規定：犯第十條之罪者，於犯罪未發覺
    前，自動向行政院衛生署指定之醫療機構請求治療，醫療機構免將請求治療者送
    法院或檢察機關。第二項規定：依前項規定治療中經查獲之被告，應由檢察官為
    不起訴之處分。依該條項規定之意旨，須於犯罪未發覺前，自動向行政院衛生署
    指定之醫療機構請求治療，醫療機構始得免將請求治療者送法院或檢察機關，其
    於治療中經查獲之被告，始應由檢察官為不起訴之處分，並非施用毒品者於犯罪
    未被發覺前主動到警察局，向警員自首而接受裁判即有適用，本件被告尚無本條
    規定之適用，併此敘明。
四、據上論斷，應依刑事訴訟法第三百六十八條，判決如主文。
本案經檢察官甲○○到庭執行職務。
中       華       民       國   九  十    年     五      月   二十二    日
                                臺灣高等法院臺中分院刑事第三庭
                                      審判長法  官  方  艤  駐
                                            法  官  廖  柏  基
                                            法  官  劉  連  星
右正本證明與原本無異。
如不服本判決應於收受送達後十日內向本院提出上訴書狀，其未敘述上訴之理由者並
得於提起上訴後十日內向本院補提理由書（均須按他造當事人之人數附繕本）。
                                            書記官  顏  子  良
中       華       民       國   九  十    年     五      月   二十三    日
附錄論罪科刑法條
毒品危害防制條例第十條第一項：
施用第一級毒品者，處六月以上五年以下有期徒刑。
                                                                        Ｋ


司法院資訊處製作；財團法人民間司法改革基金會備份。
